【裁判字號】    99,訴,408
【裁判日期】    990531
【裁判案由】    違反毒品危害防制條例
【裁判全文】
臺灣彰化地方法院刑事判決               99年度訴字第408號
公  訴  人  臺灣彰化地方法院檢察署檢察官
被      告  甲○○
上列被告因違反毒品危害防制條例案件，經檢察官提起公訴（99
年度毒偵字第270 號），本院合議庭裁定由受命法官獨任進行簡
式審判程序，茲判決如下：
    主  文
甲○○施用第一級毒品，處有期徒刑玖月。
    犯罪事實
一、甲○○前於民國96年間因施用毒品案件，經本院以96年度毒
    聲字第385 號裁定送勒戒處所觀察、勒戒後，認有繼續施用
    毒品之傾向，再經本院以97年度毒聲字第39號裁定令入戒治
    處所施以強制戒治，已屆滿6 個月，經評估認無繼續執行強
    制戒治之必要，業於97年11月19日強制執行完畢釋放，經臺
    灣彰化地方法院檢察署檢察官以97年度戒毒偵字第477 、47
    8 號為不起訴處分確定。詎其不知悔改，明知海洛因業經公
    告為毒品危害防制條例第2 條第2 項第1 款所列管之第1 級
    毒品，不得非法持有、施用，於前揭強制戒治執行完畢釋放
    後5 年內，復基於施用第1 級毒品海洛因之犯意，於98年11
    月6 日晚上某時許，在彰化縣花壇鄉○○○○○道路附近處
    之路邊，適見真實姓名、年籍均不詳之成年友人，將海洛因
    摻入香菸內點燃吸用之際，亦在旁將前開友人手中已點燃且
    摻有海洛因之香菸接過後，供己吸用1 、2 口，再交還予前
    開友人，以上揭方式，施用第1 級毒品海洛因1 次。嗣經警
    方於98年11月7 日凌晨零時25分，在彰化縣花壇鄉大厝巷與
    中彰快速道路口處臨檢查獲，且於同日凌晨零時38分採尿送
    驗後，始知上情。
二、案經彰化縣警察局彰化分局報請臺灣彰化地方法院檢察署檢
    察官偵查起訴。
    理  由
一、本案被告甲○○所犯係死刑、無期徒刑、最輕本刑為3 年以
    上有期徒刑以外之罪，其於準備程序就前揭被訴事實為有罪
    之陳述，經受命法官告知簡式審判程序之旨，並聽取其與公
    訴人之意見後，本院認無不得或不宜改依簡式審判程序進行
    之處，爰依刑事訴訟法第273 條之1 第1 項、第284 條之1
    ，裁定本案由受命法官獨任進行簡式審判程序，合先敘明。
二、訊據被告對其於上揭時、地，施用第1 級毒品海洛因1 次之
    事實，於本院審理時坦承不諱（參見本院99年5 月18日審判
    筆錄）。另查：
  (一)被告係於98年11月7 日凌晨零時38分，經警方採集被告尿液
    送驗結果，呈嗎啡陽性反應，此有詮昕科技股份有限公司98
    年11月25日報告編號8B180025號濫用藥物尿液檢驗報告及委
    託檢驗尿液代號與真實姓名對照認證單各1 份（參見臺灣彰
    化地方法院檢察署99年度毒偵字第270 號偵查卷宗第6 頁、
    第8 頁）附卷可稽，足見被告確有施用第1 級毒品海洛因之
    事實，應可認定。
  (二)按海洛因施用入人體後水解還原成嗎啡，再循嗎啡之代謝方
    式排出體外，業據行政院衛生署藥物食品檢驗局73藥檢壹字
    第030221號函說明綦詳，且依醫學臨床實驗及根據英國藥學
    會出版Isolation and Indentification of Drugs一書第2
    版載明：口服或注射海洛因後可快速吸收，並於血液中迅速
    代謝成6 —乙醯嗎啡，然後轉變成嗎啡；再毒品施用後於尿
    液、血液中可檢出之最大時限，與施用劑量、施用頻率、施
    用方式、施用者飲水量之多寡、個人體質、檢體收集時間點
    及所用檢測方法之靈敏度等因素有關，因個案而異，一般於
    尿液中可檢出之最大時限，古柯鹼為施用後1 至4 天、海洛
    因為2 至4 天、嗎啡為2 至4 天、大麻為1 至10天、安非他
    命為1 至4 天、甲基安非他命為1 至5 天、MDMA為1 至4 天
    、MDA 為1 至4 天、Ketamine為2 至4 天等語，業經行政院
    衛生署管制藥品管理局92年7 月23日管檢字第0920005609號
    函載明明確。是依上開說明，佐以被告前揭尿液檢驗報告，
    被告自白於前揭時間，有施用第1 級毒品海洛因1 次等語，
    核與前揭事證相符，應堪採信。
  (三)另犯毒品危害防制條例第10條施用第1 級毒品之罪者，檢察
    官應先聲請法院裁定將被告令送勒戒處所觀察、勒戒，經觀
    察、勒戒後，認有繼續施用毒品傾向者，應由檢察官裁定聲
    請法院裁定令入戒治處所施以強制戒治，且經強制戒治執行
    完畢釋放後，5 年內再犯第10條之罪，檢察官應依一般刑事
    訴訟程序予以起訴論罪科刑，此觀諸毒品危害防制條例第20
    條第1 項、第2 項、第23條第2 項前段規定自明。經查，被
    告前於96年間因施用毒品案件，經本院以96年度毒聲字第38
    5 號裁定送勒戒處所觀察、勒戒後，認有繼續施用毒品之傾
    向，再經本院以97年度毒聲字第39號裁定令入戒治處所施以
    強制戒治，已屆滿6 個月，經評估認無繼續執行強制戒治之
    必要，業於97年11月19日強制執行完畢釋放，經臺灣彰化地
    方法院檢察署檢察官以97年度戒毒偵字第477 、478 號為不
    起訴處分確定等情之事實，此有臺灣高等法院被告前案紀錄
    表、臺灣彰化地方法院檢察署刑案資料查註紀錄表各1 份附
    卷可參。被告前既曾因施用毒品案件，經強制戒治後，復於
    前開強制戒治執行完畢釋放後5 年內，再犯本案施用毒品罪
    ，依毒品危害防制條例第23條第2 項之規定，屬應依法論罪
    科刑之行為，依前開說明，本案被告上開所為，係於97年11
    月19日強制戒治執行完畢釋放後5 年內，再犯毒品危害防制
    條例第10條第1 項施用第1 級毒品罪，本案事證明確，被告
    上開犯行，應堪認定。
三、按海洛因為毒品危害防制條例第2 條第2 項第1 款所明定之
    第1 級毒品。核被告所為，係犯同條例第10條第1 項之施用
    第1 級毒品罪。被告持有第1 級毒品進而施用，持有之低度
    行為為施用之高度行為所吸收，不另論持有毒品之罪。至公
    訴人於本院審理中雖就被告前揭犯行，具體求刑有期徒刑1
    年等語，然審酌被告前因施用毒品案件，經強制戒治執行完
    畢釋放後，仍未能徹底戒絕毒品，復犯本案施用毒品罪，顯
    見其無確實戒毒悔改之意，且犯後於本院審理中始坦承犯行
    ，惟念其施用毒品乃自戕一己之身體健康，尚未對他人造成
    危害等一切情狀，量處如主文所示之刑。
據上論斷，應依刑事訴訟法第273 條之1 第1 項、第299 條第1
項前段，毒品危害防制條例第10條第1 項，判決如主文。
本案經檢察官邱鼎文到庭執行職務。
中    華    民    國    99    年    5     月    31    日
                  刑事第三庭          法  官  唐中興
以上正本證明與原本無異。
如不服本判決，應於判決送達後10日內，向本院提出上訴書狀，
上訴書狀應「敘述具體上訴理由」，並按他造當事人之人數附繕
本。「切勿逕送上級法院」。
中    華    民    國    99    年    5     月    31    日
                                      書記官  黃國源
【附錄本案判決論罪科刑法條全文】：
毒品危害防制條例第10條
施用第1 級毒品者，處6 月以上5 年以下有期徒刑。
施用第2 級毒品者，處3 年以下有期徒刑。

司法院資訊處製作；財團法人民間司法改革基金會備份。
